【裁判字號】    89,交上易,615
【裁判日期】    890607
【裁判案由】    過失傷害
【裁判全文】
臺灣高等法院臺中分院刑事判決                八十九年度交上易字第六一五號
    上  訴  人  臺灣臺中地方法院檢察署檢察官
    上  訴  人
    即  被  告  乙○○
    選任辯護人  張正忠
右列上訴人等因被告過失重傷害案件，不服臺灣臺中地方法院中華民國八十九年一月
二十七日第一審判決（八十八年度交易字第二八三號，起訴案號：八十八年度偵字第
六五四七號），提起上訴，本院判決如左：
    主  文
原判決撤銷。
乙○○因過失傷害人致重傷，處有期徒刑陸月，如易科罰金，以佰元折算壹日。
緩刑年。
    事  實
一、乙○○於民國（下同）八十七年九月六日下午七時五十五分許，駕駛車牌號碼Ｏ
    Ｍ－三五七八號自小客車，沿臺中縣后里鄉○○路由豐原往后里方向行駛，行經
    三豐路與南村路之交岔路口欲左轉南村路時，應注意車前狀況，並隨時採取必要
    之安全措施，且依當時情形，又無不能注意之情形，竟疏於注意車前狀況，適有
    游安爵亦疏於注意車前狀況且天雨視線不清未減速慢行，駕駛車牌ＪＰＺ－九○
    七號機車，沿臺中縣后里鄉○○路由后里往豐原方向行駛，詎乙○○仍冒然左轉
    ，游安爵煞車不及撞及乙○○所駕駛之小客車右後車箱，而人車倒地，受有頭部
    外傷、腦挫傷併右側硬腦膜外出血、左側腦內出血、左手撓骨骨折、胸部挫傷併
    左側五、六、七肘骨骨折、右側顱骨骨折等傷害。經送醫治療後迄目前仍無法走
    路，須依賴輪椅之毀敗二肢機能，及口吃併說話困難之毀敗語能等重傷害。乙○
    ○見肇事後，隨即報警，並於警員到達現場時，自首犯罪，而接受裁判。
二、案經臺灣臺中地方法院檢察署檢察官指定游安爵之母丙○○代行告訴偵查起訴。
    理  由
一、訊據上訴人即被告乙○○（以下簡稱被告）固不否認於上揭時地駕駛小客車與被
    害人游安爵所駕駛之機車發生車禍，被害人因此受傷之事實，惟否認有過失重傷
    害之犯行，辯稱：係被害人游安爵違規超速闖紅燈，因煞車不及才撞上伊之小客
    車，伊信賴號誌行駛並無過失云云。惟查：
  (一)右開事實，除業據代行告訴人即游安爵之母丙○○（以下簡稱代行告訴人）指述
    甚詳外，且有道路交通事故調查表、臺中榮民總醫院診斷證明書、國軍臺中總醫
    院附設民眾診療服務處八十八年七月十四日函附卷可稽（見偵查卷第五、一三頁
    、原審卷第二五頁及本院卷第五八頁）。且依上開道路交通事故調查表之現場圖
    及代行告訴人提出於原審之照片顯示，肇事地點為四線車道，路面寬敞，就此而
    論，其間尚有空間足以辨識車前狀況，被告自應注意及被害人游安爵所駕駛機車
    之動態，且被告既係於交岔路口左轉彎行駛，自應減速慢行，參以被告於偵查及
    本院審理時均稱：伊從三豐路左轉南村路，伊覺得右後輪好像踫到坑洞，但伊女
    朋友說是車禍，才停下來報警等語（見偵查卷第一○頁及本院卷第二八頁），足
    證被告疏於注意車前狀況，至為灼然。
  (二)所謂信賴原則，在道路交通事故之刑事案件上，係指參與交通之一方，遵守交通
    法規秩序，得信賴同時參與交通行為之對方或其他人，亦必會遵守交通法規秩序
    ，不致有違反交通法規秩序之行為發生；惟若行為之一方對於危險結果之發生，
    能稍加注意即可認識並予避免者，則不能援引上開原則而免除其注意義務。本件
    車禍被告未能注意車前狀況，避免車禍結果之發生，自無信賴原則之適用，難謂
    其無過失。至被告謂被害人係超速闖紅燈致肇事，經查無證據可資認定。
  (三)按汽車行駛時駕駛人應注意車前狀況，並隨時採取必要之安全措施，道路交通安
    全規則第九十四條第三項定有明文。本件被告駕駛車輛應注意上開規定，且依當
    時之情形，並非不能注意，竟能注意而疏未注意，於行經臺中縣后里鄉○○路與
    南村路之交岔路口，竟冒然左轉，且未減速慢行及採取其他必要安全措施以致肇
    事，並致被害人受有毀敗二肢機能及語能之重傷害，被告之過失行為與被害人受
    重傷間，顯有相當因果關係。被害人雖與有過失，亦不能解免被告過失刑責。
  (四)綜上，被告辯稱無過失，要屬卸責之詞，委無足取。本件事證已臻明確，被告犯
    行洵堪認定。
二、證人即臺中縣警察局大甲分局警員甲○○於原審及本院審理時到庭證稱，本件車
    禍係伊處理，現場圖係伊親自作的，到車禍現場有遇見被告，被告向伊說其係由
    三豐路左轉南村路向后里方向行走，對方係由后里方向向豐原方向直行，被告說
    係其肇事云云（見原審卷第四八頁背面及本院卷第二九頁），被告於肇事後犯罪
    未發覺前，向警員甲○○自首，應符合刑法第六十二條前段之自首要件。
三、核被告之所為，係犯刑法第二百八十四條第一項後段之過失傷害致重傷罪。被告
    於犯罪後未發覺前自首，並接受裁判，應依法減輕其刑。
四、原審為科刑之判決，固非無見。惟查，原判決認被害人所受重傷害，係屬刑法第
    十條第四項第六款其他於身體有重大難治之傷害，然被告所受之重傷害，應係同
    法條項第三款、第四款毀敗語能及毀敗二肢機能之重傷害，尚有未洽。檢察官上
    訴意旨，指摘原判決予被告自首減刑及量刑過輕為不當，被告上訴意旨，否認有
    過失，雖均無理由，但原判決既有上述可議之處，仍應由本院將原判決撤銷改判
    ，爰審酌被告過失程度之輕重、被害人所受之傷勢及被害人亦應負過失責任、被
    告肇事後尚未與被害人達成和解等一切情狀，仍量處如主文第二項所示之刑，並
    諭知易科罰金之折算標準。
五、查被告未曾受有期徒刑以上刑之宣告，有臺灣高等法院臺中分院檢察署刑案資料
    查註紀錄表附本院卷可稽，於本院審理中與被害人即告訴人游安爵成立和解，經
    該被害人具狀表明不願追究，有刑事陳報狀在卷可證，被告經此偵審程序之教訓
    ，應知警惕，而無再犯之虞，本院認其刑之宣告，以暫不執行為適當，併予諭知
    緩刑三年，以資惕勵。
六、據上論斷，應依刑事訴訟法第三百六十九條第一項前段、第三百六十四條、第二
    百九十九條第一項前段、刑法第二百八十四條第一項後段、第六十二條前段、第
    四十一條、第七十四條第一款、罰金罰鍰提高標準條例第一條前段、第二條，判
    決如主文。
中      華      民      國     八十九     年      六      月    七      日
                                   臺灣高等法院臺中分院交通法庭
                                       審判長法  官  陳  紀  綱
                                             法  官  蕭  錦  鍾
                                             法  官  陳  登  源
右正本證明與原本無異。
不得上訴。
                                             書記官  林  桂  鳳
中      華      民      國     八十九     年      六      月     八     日
所犯法條：
刑法第二百八十四條第一項：
因過失傷害人者，處六月以下有期徒刑、拘役或五百元以下罰金。致重傷者，處一年
以下有期徒刑、拘役或五百元下罰金。
                                                                        Ｄ


司法院資訊處製作；財團法人民間司法改革基金會備份。
